臺灣臺東地方法院刑事判決　　　　　　　　　　　　　　九十三年度易字第四三號
　　公　訴　人　臺灣臺東地方法院檢察署檢察官
　　被　　　告　丁○○
　　　　　　　　甲○○
　　　　　　　　己○○
右列被告因傷害等案件，經檢察官提起公訴（九十三年度偵字第一四號），本院判決
如左：
    主  文
楊正峰、甲○○、己○○共同傷害人之身體，楊正峰、甲○○均處有期徒刑月，己○○處有期徒刑貳月，如易科罰金，均以佰元折算壹日。
    事  實
一、丁○○、杜力登（經不起訴處分）因委託乙○○代為操作外幣期貨，而乙○○操
    作不當，致分別受有損失，丁○○、杜力登多次向乙○○請求賠償損失，乙○○
    遂簽發新臺幣（下同）一千三百萬元、一千四百萬元本票二紙，分別交付丁○○
    、杜力登，然前開本票於民國九十一年九月三十日屆期後，乙○○均未能給付票
    款，丁○○為能取得票款，在預見甲○○及其幫手有可能對乙○○為恐嚇、傷害
    或其他逼討債務不法手段之情形下，仍於九十二年二月十七日後某日，委託甲○○代為向乙○○催討前開票款，即由丁○○提供前開一千三百萬元本票，並由甲○○負責先以合法方式向乙○○催討前開票款，如催討無效，不惜以恐嚇、傷害
    之方式進行催討。而杜力登知悉丁○○委託甲○○代為催討票款後，亦將乙○○
    所簽發之前開一千四百萬元本票囑丁○○代為轉交甲○○協助催討，希望減少損
    失。甲○○受前開委託後，多次與乙○○聯繫，惟均無效果，遂前往乙○○臺東
    市○○路一五八號二樓住處，以在房屋牆壁噴漆之方式，欲逼迫乙○○清償前開
    票款，仍無效果。甲○○遂邀約己○○共同催討，並基於恐嚇、傷害乙○○之犯
    意聯絡，由己○○駕車搭載甲○○自臺南前往臺東市，並於九十二年六月六日晚
上二十一時許，在乙○○住處附近之屈臣氏商店前，趁乙○○外出倒垃圾時，圍
    堵乙○○，要求乙○○協議如何清償前開票款，乙○○見狀心生畏懼，回頭亟予
    離開，然甲○○、己○○立即以各別抓住乙○○之左、右手強行拖離現場之方式
    ，將乙○○拖拉至路邊，（未致剝奪行動自由之程度）並加以催討，惟因乙○○
    掙扎、拉扯亟欲離開，己○○遂恐嚇稱：「如果出聲就讓你坐輪椅」，見仍無效
    ，隨即在乙○○不注意且無法反抗之情況下，出拳毆打乙○○腹部一拳，合計因
    拉扯及毆打共使乙○○受有腹部、前胸挫傷等傷害。
二、案經乙○○訴請臺灣臺東地方法院檢察署檢察官偵查起訴。
    理  由
一、訊據被告丁○○、甲○○、己○○三人均矢口否認有何恐嚇、傷害之犯行，丁○○辯稱略以：其委託甲○○時有特別強調不得使用不法手段，甲○○等至臺東以
    後之情形非其所瞭解等語；甲○○辯稱略以：共找過乙○○七、八次，真正碰面
    約四、五次，雖有在乙○○家牆壁噴漆，惟不曾廣播、張貼海報，亦未恐嚇或傷
    害乙○○等語；己○○辯稱：該日雖有拉扯，但不曾恐嚇或傷害乙○○等語。經
    查：
  (一)前開被告甲○○、己○○於九十二年六月六日晚上二十一時許，在前開屈臣氏商
    店前恐嚇乙○○，並由己○○毆打乙○○一拳之事實，業據告訴人乙○○證述在
    卷（參審判筆錄第三頁起），核與被告甲○○、己○○陳稱：該日乙○○一直掙
    扎，雙手撥弄反抗，確有拉扯，拉扯中己○○不小心碰到乙○○（參審判筆錄第
    六頁、準備程序筆錄第三頁、九十二年度發查續字第一０八號卷第四四頁））等
    語，及證人即案發時前往處理之警員丙○○證稱：該日接獲勤務中心通知後前往
    現場，乙○○有說被打一拳，且甲○○、己○○中有一人，曾在派出所承認打乙○○腹部一拳等情，大致相符，並有本票二紙、刑事判決一份、行政院衛生署臺
    東醫院診斷書一份、相片一幀、臺東縣警察局臺東分局中興派出所受理各類案件
    紀錄表一份附卷可稽（參九十二年度發查字第三九六號卷第三頁起、九十二年度
    發查續卷第一０八號卷第二頁背面下方、第一八頁），是被告己○○確有毆打乙○○腹部一拳應堪認定。再者，以案發現場位於屈臣氏商店旁，且案發時垃圾車
    正前往收取垃圾之情形以觀，購物人潮加上倒垃圾之鄰近居民，現場旁觀者多，
    乙○○又掙扎不願隨被告甲○○、己○○至一旁協商還債事宜，己○○甚至已出
    拳毆打，則乙○○證稱被告己○○出言恐嚇即合常情，亦堪採信。
  (二)被告丁○○確曾委託被告甲○○，代向乙○○商討如何償還前開票款，為其所自
    承，核與證人乙○○、被告甲○○、己○○所述大致相符，並有委託書一紙在卷
    足憑（參九十二年度發查續卷第一０八號卷第四七頁），所承亦可採信。而本件
    本票係因協調外幣期貨糾紛而由乙○○所簽發，依發票日與到期日之記載可知，
    本票屆期之時，距債務最初發生之時，早逾三年，一般而言，債務已寬限三年，
    屆期乙○○既仍不願償還，續以和緩方式催討，已可預期收效機會甚低，是被告
    丁○○辯稱係委託甲○○以合法方式催討票款，顯與一般經驗法則有違，已難遽
    信。何況被告甲○○平日以在夜市擺攤維生，業據其供述在卷（參審判筆錄第一
    五頁），非一般所認對訴訟有專長，可依正常法律程序合法催討債務之專業人士
    ，是丁○○雖在委託書上記載：「依正當合法程序，不能使用暴力‧‧‧若使用
    不正當之方式而產生之法律權益問題，概由受託人完全負擔，委託人不負任何民
    刑事責任」等催討之限制，非但無法證明其確有以合法方式催討之指示，反足以
    顯示，事前即已預見使用非法恐嚇、暴力方式催討之可能性甚大，為防催討不成
    反涉犯刑罰法律，始藉委託書之前開記載，圖達卸免之目的。然本件債務既已事
    隔多年而無法順利催討，被告丁○○又違反常理，捨專業人士而委託平日擺地攤
    ，對法律無所專長之被告甲○○協助催討，是對於甲○○及其所邀約共同催討之
    人，在合法催討無效時，可能以恐嚇、傷害等不法手段進行催討，即應有所認識
    ，且此不合法之催討方式，厥為丁○○捨專業人士，委任被告甲○○催討債務之
    主要考量，是被告甲○○、己○○前開恐嚇、傷害犯行均在丁○○之事前認識範
    圍內，且丁○○有共同恐嚇、傷害之犯意甚為明確。
  (三)綜上所述，被告所辯均無足採，本件事證明確，其等犯行均堪認定。
二、核被告甲○○、己○○、丁○○所為，均係犯刑法第二百七十七條第一項之普通
    傷害罪。而依告訴人乙○○所供，伊倒完垃圾後，被告甲○○、己○○即分別抓
    住伊左、右手，並隨即加以恐嚇、毆打（參審理筆錄第五頁），由此足見，甲○○、己○○對該日之不法行為早有規劃，絕非臨時起意侵犯；又被告丁○○、己○○案發前雖未曾謀面，但被告己○○既隨同催討債務，債權人又提供本票以利
    催討，是被告己○○當知係為丁○○催討債務，為丁○○恐嚇、傷害乙○○；再
    者，楊正峰為本件委託之時，或不知被告甲○○可能夥同何人共同催討本件債務
    ，但無法以和平方式處理時，被告甲○○可能夥同他人一併從事不法催討，則為
    其所應知，是丁○○及己○○間雖無直接之聯繫，但既已透過被告甲○○而有間
    接聯絡，仍無礙其二人間之犯意聯絡（最高法院七十七年台上字第二一三五號判
    例意旨參照），從而被告三人對前開犯罪即有犯意聯絡及行為分擔，均為共同正
    犯。再按被告甲○○、己○○原係趁乙○○倒完垃圾之際，欲將伊拖拉至一旁催
    討債務，因乙○○掙扎不從始加以恐嚇、毆打，是恐嚇、毆打均為將乙○○拖拉
    至一旁之手段，而恐嚇係以通知加害之事使人產生畏怖，前開過程中既已有傷害
    即實害行為之實施，恐嚇行為當為傷害行為所吸收，無再論以恐嚇罪之餘地（最
    高法院七十五年度台上字第五四八０號判決意旨參照），公訴意旨認本件恐嚇罪
    與傷害罪應分論並罰，尚有誤解。爰審酌被告以不法方式催討債務影響社會治安
    ，且否認犯罪犯後態度不佳，惟被告丁○○係在鉅額票款無法獲償下鋌而走險，
    而其等三人除被告甲○○曾因賭博罪被判科罰金外，餘均無犯罪紀錄，素行尚佳
    ，且本案犯罪情節尚非嚴重等一切情狀，分別量處如主文所示之刑及易科罰金之
    折算標準。
據上論斷，應依刑事訴訟法第二百九十九條第一項前段，刑法第二十八條、第二百七
十七條第一項、第四十一條第一項前段，罰金罰鍰提高標準條例第一條前段、第二條
，判決如主文。
本案經檢察官戊○○到庭執行職務
中      華      民      國      九十三      年    六    月    二十三    日
                                  臺灣臺東地方法院刑事第二庭
                                    審判長法  官  蔡  勝  雄
                                          法  官  林  卉  聆
                                          法  官  鄭  峻  明
右正本證明與原本無異。
如不服本判決，應於判決送達後十日內向本院提出上訴狀。（須附繕本）
「切勿逕送上級法院」
                                          書記官  陳  美  鄉
中      華      民      國      九十三      年    六    月    二十三    日
附記：
中華民國刑法第二百七十七條第一項：
傷害人之身體或健康者，處三年以下有期徒刑、拘役或一千元以下罰金。
